【裁判字號】    92,交聲,104
【裁判日期】    920717
【裁判案由】    違反道路交通管理處罰條例聲明異議
【裁判全文】
臺灣基隆地方法院交通事件裁定                    九十二年度交聲字第一０四號
    原處分機關  交通部公路總局臺北區監理所基隆監理站
    異  議  人
    即受處分人  乙○○
右列受處分人因違反道路交通管理處罰條例案件，對於交通部公路總局臺北區監理所
基隆監理站於中華民國九十二年五月二十六日所為之處分（原裁決案號：基監字第裁
四二─Ｃ00000000號），聲明異議，本院裁定如左：
    主      文
異議駁回。
    理      由
一、原處分意旨略以：受處分人即異議人葛大維於民國九十二年四月四日上午十一時
    許，將ＩＦ─四八六一號自小客車違規停放在臺北縣中和市○○路、橋和路口，
    為警依法舉發，核無不合，爰依道路交通管理處罰條例第五十六條第一項第一款
    之規定，裁處異議人罰鍰新臺幣（下同）九百元等語。
二、異議意旨則略以：異議人雖曾於前揭時、地停放車輛，然該路段並無黃線或紅線
    等禁止停車標線之劃設；參諸他車駕駛人亦有在該地停放車輛之行為，顯見該路
    段確屬可任意停放車輛之路段；況且，他車駕駛人在該路段停放車輛之行為，並
    未遭到舉發；而道路交通安全規則縱有「路口十公尺內不得停車」之規定，然此
    一繁文縟節，亦非一般民眾所能熟知；再佐以臺北縣各地交岔路口五公尺內劃設
    有收費停車格之情況普遍，顯有誤導造成民眾認為交岔路口並非禁止停放車輛路
    段之虞，基於以上種種理由，異議人在上開路段停放車輛之事實，自非違規行為
    可比，從而，異議人對於前揭裁決自難甘服，爰於法定期間內提出異議，請求撤
    銷原處分等語。
三、按「交岔路口十公尺內不得臨時停車」，道路交通安全規則第一百十一條第一項
    第二款定有明文；次按「汽車駕駛人，在禁止臨時停車處所停車者，處新臺幣六
    百元以上一千二百元以下罰鍰」，道路交通管理處罰條例五十六條第一項第一款
    亦有明白規定。
四、經查：異議人於民國九十二年四月四日上午十一時許，將ＩＦ─四八六一號車輛
    停放在臺北縣中和市○○路、橋和路口十公尺內之事實，業據證人甲○○即本件
    舉發員警於本院調查時到庭結證屬實，且為異議人所不否認，並有證人甲○○提
    出之照片四幀在卷可考，堪認異議人確有在路口十公尺內停車之行為無訛。異議
人雖以前情置辯，然考諸道路交通安全規則第一百十一條第一項第二款規定（交
    岔路口十公尺內不得臨時停車）之設，旨在避免轉彎車道壅塞，以維持行車通暢
    ，確保車輛轉彎之安全；而異議人既身為車輛駕駛人，對於交通法規之相關禁止
    或誡命規定，自不容其以「繁文縟節」或「法令繁雜」等情詞為由諉稱不知。蓋
    駕駛車輛使用道路雖屬社會發展所容認之行為，然因駕駛車輛使用道路之行為隱
    藏有一定程度之危險，為求降低道路使用之風險，駕駛人本即有瞭解並遵守相關
    用路規範之「義務」，以達協同維護用路安全之目的；而上開路段固無「黃線」
    或「紅線」等禁止停車標線之劃設，惟查，「交岔路口十公尺內不得臨時停車」
    係屬一般「通例性」之規定，而與特殊路段就可否停放車輛所採行之「例外性」
    規則有別，是以，不論路口十公尺內有無禁止標線之劃設，人民自皆有遵守不得
    在路口十公尺內停車之交通法規之義務，此與一般「非」屬交岔路口十公尺內之
    路段，在未劃設禁止停車標線之情形下，人民可視情形停放車輛之情節不同，亦
    無致生混淆或誤導之虞，從而，異議人所稱「舉發單位明知劃設紅線可加強民眾
    警覺，竟捨之不用，致陷駕駛人違規」云云，顯屬誤會；此外，行政機關在作成
    行政行為之時，對於相同或有同一性之事件，若無正當理由，固應受其行政慣例
    或先例之拘束，此即行政法上由「平等原則」推導而出之「行政自我拘束原則」
    ；惟人民只有在行政慣例或行政先例「合法」之情形下，始有主張「行政自我拘
    束原則」之餘地。蓋人民對於行政機關不法之行為，並無請求權而言，換言之，
    人民並不享有「不法」的「平等權」！查本案之異議人既有違規事實在先，則不
    論舉發單位對於其他違規停車之車輛有無依法舉發，異議人自皆不得以此為由而
    主張舉發單位對其所為之舉發行為有所違誤；至異議人雖稱「臺北縣各地交岔路
    口五公尺內劃設收費停車格致造成誤導」云云，然其並無從舉出事證以實其說，
    更何況，上開路段交岔路口十公尺內並無收費停車格劃設之事實，不僅業據異議
    人自陳在卷，且有上開照片四幀在卷可考，上開路段既無收費停車格之劃設，異
    議人所稱受誤導云云，自屬無據。綜上研析，異議人所辯，委無足採，本件事證
    明確，異議人違規停車之事實，洵堪認定。從而，原處分機關援引首揭規定裁處
    異議人罰鍰九百元，並無不當，本件異議為無理由，應予駁回。
五、據上論斷，應依道路交通案件處理辦法第十九條，裁定如主文。
中      華      民      國      九十二      年      七      月  十七    日
                                臺灣基隆地方法院交通法庭
                                      法  官  王  慧  惠
右正本證明與原本無異。
對於本件裁定如有不服，應於收受送達後五日內，向本院提出抗告書狀，敘述抗告之
理由，抗告於臺灣高等法院。
                                      書記官  吳  麗  雲
中      華      民      國      九十二      年      七      月  十八    日


司法院資訊處製作；財團法人民間司法改革基金會備份。
